臺灣橋頭地方法院行政訴訟判決
111年度交字第87號
原      告  林長運    住高雄市○○區○○○路000巷0弄000                          ○0號
被      告  高雄市政府交通局

代  表  人  張淑娟  
訴訟代理人  藍國峰  
上列當事人間交通裁決事件，原告不服被告民國111年5月9日高
市交裁字第32-ZIA139590號裁決之處分，提起行政訴訟，本院判
決如下：
    主  文
原告之訴駁回。
訴訟費用新臺幣參佰元由原告負擔。
    事實及理由
一、本件為交通裁決事件，依兩造所述各節及卷內資料所示，本
    件事證已臻明確，本院認無經言詞辯論之必要，因此，依行
    政訴訟法第237條之7規定，不經言詞辯論而為判決。
二、事實概要：原告駕駛訴外人林金典所有之000-0000號自用小
    客貨車(下稱系爭車輛)，於民國110年12月24日8時59分許，
    在國道3號南向12.2公里處，因「行駛高速公路未依規定變
    換車道(未與後方來車保持安全距離驟然變換車道)」交通違
    規，經民眾檢具行車紀錄器影像向警政機關提出檢舉，由國
    道公路警察局第九公路警察大隊(下稱舉發機關)警員蘇重光
    查明違規屬實後逕行舉發，並填製國道警交字第ZIA000000r
    號舉發違反道路交通管理事件通知單(下稱系爭舉發違規通
    知單)。車主不服舉發，曾於111年2月3日(應到案期限內)向
    被告提出陳述(由原告代撰，駕駛人登載為林長運)，經舉發
    機關於111年3月31日以國道警九交字第1119700967號函查復
    略以：「經重新審視檢舉影像，該車原於外側車道排隊行駛
    ，在未判明與後車之交通情況確達安全之狀態下，驟然變換
    車道至中線車道，其未注意原行駛中線車道之後方車速與自
    身原行駛車速相差甚鉅，致檢舉人車輛為避免發生交通事故
    而緊急煞車並向左偏移，……該車如此行為核屬未保持安全距
    離、間隔變換車道」等語。原告仍不服，向被告申請裁決，
    被告乃依道路交通管理處罰條例(下稱處罰條例)第33條第1
    項第4款、第63條第1項第1款、第85條第1款暨違反道路交通
    管理事件統一裁罰基準及處理細則(下稱處理細則)第45條規
    定，於111年5月9日開立高市交裁字第32-ZIA139590號裁決
    書(下稱系爭裁決書)，裁處原告「罰鍰新臺幣3,000元整，
    並記違規點數1點(罰鍰已繳納)」之處分(下稱原處分)。原
    告仍不服，遂提起本件行政訴訟。
三、原告主張：因舉發之照片僅顯示系爭車輛距離後方來車35公
    尺時，已經違規執行變換車道之動作，並無照片證明距離45
    公尺安全距離時，系爭車輛是否正在變換車道，被告所為裁
    決違法等語。並聲明：原處分撤銷。
四、被告則答辯以：本件違規事實，有舉發機關111年7月13日國
    道警九交字第1110403145號函、111年3月31日國道警九交字
    第1119700967號函及採證光碟可稽。經檢視採證影片：畫面
    時間08:59:56，檢舉人車輛行駛於中線車道，時速約為91公
    里，此時檢舉人車輛與前方車輛保持安全距離(約45公尺)，
    而系爭車輛位於右側外側車道前方之第5輛車，車身左偏欲
    切換至中線車道；08:59:57，系爭車輛快速跨越車道線變換
    至中線車道，此時系爭車輛與後方檢舉人車輛之距離相距約
    3組車道線（即30公尺，1組車道線長度為10公尺，依道路交
    通標誌標線號誌設置規則第182條第2項規定係包含白虛線，
    線段長4公尺及間距6公尺)，此時檢舉人車輛時速約為90公
    里；08:59:58，檢舉人車輛向左內側車道閃避，車速驟降為
    51公里，系爭車輛車號為000-0000，依高速公路及快速公路
    交通管制規則第6條第1項及第11條規定，足認原告未與後車
    保持足夠之安全距離(依時速約為91公里換算，應保持安全
    距離約45公尺)即行變換車道，要無疑義。原告之行為縱無
    故意，亦難認無過失，依行政罰法第7條第1項規定，尚難據
    為原告得以免責之有利認定。又舉發機關受理民眾檢舉違反
    道路交通管理事件，經查證後依規定掣製舉發違反道路交通
    管理事件通知單，屬處理細則第10條第2項第5款之民眾檢舉
    態樣，觀諸採證影片所載違規日期、違規時間及處理情形均
    記載明確，嗣經警員查證處理，該檢舉之真實性已無疑義。
    該採證影片畫面係錄影設備之機械作用，乃真實保存當時錄
    影之真實內容所得，再由檢舉人將影片傳送警政機關，並非
    憑人之記憶轉述或事後排演而成，且與本件違規具事實關聯
    性，並經警員檢視無誤，其影像尚無偽造或變造之疑，內容
    亦屬合理、正常，自得作為本件是否合法裁決之憑據。本件
    原告違規行為，係由檢舉人於違規人行為終了日(110年12月
    24日)起7日內(檢舉日：110年12月26日)檢具科學儀器取得
    之蒐證影片證據資料，向警政機關提出檢舉，經查證屬實而
    逕行舉發，則本件舉發程序於法即無不合。是原告於前揭時
    間、地點，確有「行駛高速公路未依規定變換車道」之違規
    事實，被告據以裁處，洵無不合等語作為抗辯。並聲明：原
    告之訴駁回。
五、本件如事實概要欄所述之事實，除後列之兩造爭點外，有系
    爭舉發違規通知單及送達證書(本院卷第43-49頁)、系爭裁
    決書及送達證書(本院卷第51-53頁)、舉發機關111年7月13
    日國道警九交字第1110403145號函、111年3月31日國道警九
    交字第1119700967號函(本院卷第55、59頁)、警員蘇重光職
    務報告(本第57頁)、採證照片(本院卷第65頁)、採證光碟(
    本院卷第67頁)等件附卷可稽，堪信為真實。兩造之爭點為
    ：原告駕駛系爭車輛於前揭時、地，是否有「行駛高速公路
    未依規定變換車道(未與後方來車保持安全距離驟然變換車
    道)」之交通違規行為？原處分有無違法？
六、本院之判斷：
　㈠按處罰條例第7條之1 規定：「對於違反處罰條例之行為者，
    民眾得敘明違規事實或檢具違規證據資料，向公路主管或警
    察機關檢舉，經查證屬實者，應即舉發。但行為終了日起逾
    7日之檢舉，不予舉發。」次按「(第1項)交通勤務警察或依
    法令執行交通稽查任務人員，對於違反道路交通管理事件之
    稽查，應認真執行；其有不服稽查而逃逸之人、車，得追蹤
    稽查之。(第2項)前項稽查，查獲違反道路交通管理事件之
    舉發方式如下：…五、民眾檢舉舉發：就民眾依本條例第7條
    之1規定檢舉違反本條例之行為，經查證屬實之舉發。」、
    「(第1項)公路主管或警察機關受理民眾檢舉違反道路交通
    管理事件，應即派員查證，經查證屬實者，應即舉發，並將
    處理情形回復檢舉人。(第2項)前項檢舉違規證據係以科學
    儀器取得，足資認定違規事實者，得逕行舉發之。」處理細
    則第10條第1項、第2項第5款、第22條第1項、第2項亦分別
    定有明文。考其規範意旨，係考量警力有限及民眾取巧違規
    成性，為交通秩序混亂原因之一，一般民眾如能利用適當管
    道檢舉交通違規，除可彌補警力之不足外，亦將產生極大之
    嚇阻效果，以達到維護道路交通安全之行政目的。是一般民
    眾見有違規事件，皆可敘明違規事實或檢具違規證據資料，
    向公路主管或警察機關檢舉，經查證屬實者，應即舉發之。
    經查，本件原告有「行駛高速公路未依規定變換車道」之違
    規事實，係由民眾提供科學儀器取得之行車紀錄器錄影證據
    資料，於110年12月26日向警察機關提出檢舉，係屬違規行
    為終了日(即110年12月24日)起7日內所為之檢舉，經警察機
    關查證屬實而予舉發等情，此有系爭舉發違規事件通知單(
    本院卷第43頁)及檢舉民眾之行車紀錄器光碟(本院卷第67頁
    )等件在卷可佐。是本件舉發程序於法並無違誤，先予敘明
    。
　㈡再按「汽車在行駛途中，變換車道或超越前車時，應依標誌
    、標線、號誌指示，並不得有下列情形：一、驟然或任意變
    換車道。二、未依規定使用方向燈。三、未保持安全距離及
    間隔。四、駛離主線車道未依序排隊，插入正在連貫駛出主
    線之汽車中間。」、「汽車行駛於高速公路、快速公路或設
    站管制之道路，不遵使用限制、禁止、行車管制及管理事項
    之管制規則而有下列行為者，處汽車駕駛人新臺幣3,000元
    以上6,000元以下罰鍰：…四、未依規定變換車道。」高速公
    路及快速公路交通管制規則(下稱管制規則)第11條、處罰條
    例第33條第1項第4款亦分別定有明文。另處罰條例第63條第
    1項第1款亦規定：「汽車駕駛人有下列各款所列條款之一者
    ，除依原條款處罰鍰外，並予記點：一、有第33條第1項…情
    形之一者，各記違規點數1點。」
　㈢經查，原告駕駛系爭車輛於110年12月24日8時59分許，在國
    道3號南向12.2公里處，因有「行駛高速公路未依規定變換
    車道(未與後方來車保持安全距離驟然變換車道)」交通違規
    ，經民眾檢具行車紀錄器影像向警政機關提出檢舉，由舉發
    機關警員蘇重光查明違規屬實後逕行舉發等情，此有舉發機
    關111年7月13日國道警九交字第1110403145號函、111年3月
    31日國道警九交字第1119700967號函(本院卷第55、59頁)、
    警員蘇重光職務報告(本第57頁)、採證照片(本院卷第65頁)
    、採證光碟(本院卷第67頁)等件附卷可憑。且經本院當庭勘
    驗卷附之採證光碟可見：畫面時間08:59:56檢舉人車輛行駛
    於中線車道，時速91公里，與前方車距離約45公尺，而被告
    駕駛之系爭車輛則行駛於前方外側車道，與檢舉人車輛相距
    約3.5組車道線(約35公尺，依據道路交通標誌標線號誌設置
    規則第182條第2項規定，1組車道線，含白虛線4公尺及間距
    6公尺，合計長度為10公尺)，接著系爭車輛左前輪跨越車道
    線，檢舉人車輛時速91公里，2車相距3組車道線(約30公尺)
    ，08:59:57系爭車輛左後輛及車身先後快速跨越車道線，檢
    舉人車輛時速90公里，2車距離先後縮小為約2組車道線(約2
    0公尺)及1組車道線(約10公尺)，08:59:58系爭車輛全部進
    入中線道，2車距離不到1組車道線，檢舉人車輛時速降為85
    公里，並向左往內側道閃避，08:59:59檢舉人車輛急降為62
    公里，大部車身進入內側道，2車間已無距離，09:00:00系
    爭車輛行駛於中線道，檢舉人車車速降至51公里，駛入內側
    道，2車併行，亦有本院勘驗報告1份可參(本院卷第80至83
    頁)。故原告確有上開「行駛高速公路未依規定變換車道(未
    與後方來車保持安全距離驟然變換車道)」之違規事實，堪
    以認定。
　㈢原告雖主張：舉發之照片僅顯示系爭車輛距離後方來車35公
    尺時，已經違規執行變換車道之動作，並無照片證明距離45
    公尺安全距離時，系爭車輛是否正在變換車道云云。惟高速
    公路及快速公路交通管制規則第6條第1項規定：「汽車行駛
    高速公路及快速公路，前後兩車間之行車安全距離，在正常
    天候狀況下，依下列規定：一、小型車：車輛速率之每小時
    公里數值除以2，單位為公尺。」、同規則第11條規定「汽
    車在行駛途中，變換車道或超越前車時，應依標誌、標線、
    號誌指示，並不得有下列情形：一、驟然或任意變換車道。
    二、未依規定使用方向燈。三、未保持安全距離及間隔。四
    、駛離主線車道未依序排隊，插入正在連貫駛出主線之汽車
    中間。」。故依前揭規定，原告於外側車道欲向左變換至中
    線車道時，即應「與後車有足夠之安全距離」後始得變換車
    道，而非驟然變換車道再期待後車即時應變而煞車、減速。
    復觀之前揭採證光碟及勘驗報告，亦足認原告確未與後車保
    持足夠之安全距離即行變換車道，顯然未依前揭規定「與後
    車有足夠之安全距離」後始變換車道。從而，原告於前揭時
    間、地點，確有「行駛高速公路未依規定變換車道(未與後
    方來車保持安全距離驟然變換車道)」之違規行為，被告據
    以裁處，核屬有據。
　㈣綜上所述，本件原告違規事實，確屬明確。從而，被告據以
    裁處如原處分所示，於法並無違誤。原告猶執前詞指摘原處
    分違法，而訴請撤銷，為無理由，應予駁回。
七、本件判決基礎已臻明確，兩造之其餘陳述及訴訟資料經本院
    審酌後，認於判決結果不生影響，因此不另一一論述。
八、本件第一審裁判費為300元，應由原告負擔，並確定第一審
    訴訟費用額如主文第2項所示。
九、據上論結，原告之訴無理由，依行政訴訟法第237條之7、第
    237條之8第1項、第237條之9第1項、第236 條、第98條第1
    項前段，判決如主文。
中    華    民    國   111    年    11    月    21    日
                  行政訴訟庭  法  官  陳景裕  
上為正本係照原本作成。
如不服本判決，應於判決送達後20日內，向本院提出上訴狀並表
明上訴理由（原判決所違背之法令及其具體內容或依訴訟資料可
認為原判決有違背法令之具體事實），其未載明上訴理由者，應
於提出上訴後20日內向本院補提理由書（上訴狀及上訴理由書均
須按他造人數附繕本，如未按期補提上訴理由書，則逕予駁回上
訴），並應繳納上訴裁判費新臺幣750 元。
中    華    民    國   111    年    11    月    21    日
                              書記官  王智嫻